【裁判字號】    98,交易,11
【裁判日期】    980212
【裁判案由】    公共危險
【裁判全文】
臺灣苗栗地方法院刑事判決              98年度交易字第11號
公  訴  人  臺灣苗栗地方法院檢察署檢察官
被      告  甲○○
                    生前住花蓮.
上列被告因公共危險案件，經檢察官聲請簡易判決處刑（96年度
偵字第5124號），經本院於中華民國97年1 月17日以97年度苗交
簡字第11號判處有期徒刑3 月並確定，經檢察官聲請再審，本院
於97年12月30日以97年度聲再字第11號裁定開始再審，並於審理
後，認為有應為無罪判決諭知之情形，爰改適用通常審判程序，
判決如下：
    主  文
甲○○無罪。
    理  由
一、聲請簡易判決處刑意旨略以：被告甲○○自民國96年9 月8
    日晚間10時許起至11時50分許止，在苗栗縣頭份鎮○○里○
    ○○路之「華聲檳榔攤」旁，飲用啤酒6 瓶及含酒精成份之
    燒酒雞3 碗，已達不能安全駕駛動力交通工具之程度後，竟
    仍駕駛車號LU─7393號自小客車自該處出發，欲前往同鎮興
    隆里「四季山莊」；嗣於翌日凌晨1 時23分許，行經同鎮○
    ○里○○○路時，因駕車有操控不穩之情形而為警攔檢，並
    測試其呼氣酒精濃度含量達每公升0.86毫克而查獲。因認被
    告甲○○涉有刑法第185 條之3 之公共危險罪嫌。
二、按開始再審之裁定確定後，法院應依其審級之通常程序更為
    審判，受判決人已死亡者，為其利益聲請再審之案件，應不
    行言詞辯論，由檢察官或自訴人以書狀陳述意見後，即行判
    決，為受判決人之利益聲請再審之案件，受判決人於再審判
    決前死亡者，準用前項之規定，刑事訴訟法第436條、第437
    條第1 項前段、第2 項定有明文。準此以觀，受判決人既已
    死亡，仍得為其利益聲請再審，則開始再審裁定後，受判決
    人死亡，仍應依其審級之通常程序為實體上之審判，否則如
    依刑事訴訟法第303 條第5 款規定，逕為不受理之判決，則
    同法第437 條第2 項規定準用第1 項，由檢察官或自訴人以
    書狀陳述意見後即行判決，必將形同具文，顯見刑事訴訟法
    第437 條為再審程序之特別規定，應排除第303 條第5 款之
    適用（最高法院80年台非字第536 號判例參照）。本件被告
    （即受判決人）甲○○固已於97年9 月21日死亡，有其個人
    基本資料查詢結果在卷可憑，惟依上開說明意旨，本院仍應
    依其審級即第一審之通常程序為實體上之審判，而不得逕為
    不受理之判決，先予敘明。
三、再按犯罪事實應依證據認定之，無證據不得認定犯罪事實；
    不能證明被告犯罪者，應諭知無罪之判決，刑事訴訟法第15
    4 條第2 項、第301 條第1 項分別定有明文。又刑事訴訟審
    判中之被告，雖為程序主體之一造，仍係檢察官請求法院透
    過訴訟程序，以判決確定國家刑罰權有無與範圍之對象，自
    須慎重、明確、可辨，刑事訴訟法第266 條規定：「起訴之
    效力，不及於檢察官所指被告以外之人。」第264 條第2 項
    第1 款並規定：起訴書應記載被告之姓名、性別、年齡、籍
    貫、職業、住所或居所或其他足資辨別之特徵；第451 條第
    2 項復明定上揭第264 條之規定，於檢察官聲請以簡易判決
    處刑之案件準用之，均本此意。倘行為人持用他人之身分證
    ，冒名接受警詢未被發覺，檢察官並未實施偵查訊問，即依
    憑該他人身分證所示姓名、性別、年齡、住所等資料，記載
    於聲請簡易判決處刑書，於此情形下，依表示說，固以聲請
    書所載之他人為審判對象；依意思說，檢察官未為偵查行動
    ，其內心本意無從依外觀上客觀之事證憑斷，自僅得依聲請
    書所載者為對象；依行動說，第一審純為書面審理，行為人
    未為實際之訴訟行為，亦無從認定其即為審判之對象。是卷
    內既無任何客觀上足資分辨其他犯罪嫌疑人之人別資料，因
    犯罪事實及證據部分尚無不明，法院當應依同法第453 條之
    規定，立即處分，則該所受請求確定刑罰權範圍之被告，自
    應認係被冒名之人，而非真正之行為人。若被冒名者對於上
    揭簡易判決不服，上訴於該管第二審地方法院合議庭，一旦
    發現實情，該第二審法院應即撤銷第一審之不當判決，改為
    被告無罪之諭知，不能任由檢察官當庭或事後以言詞或書面
    變更其所指之被告為真正之行為人，否則非但有違訴訟關係
    當事人恆定原則，亦有損冒名者之審級利益，且衡諸實際，
    現今實施刑事訴訟程序之各相關機關所建置之被告前案紀錄
    電腦資料係依移送（報告）書或起訴書或聲請簡易判決處刑
    書所載被告人別基本資料立檔，如不將該被冒名之被告改判
    無罪，勢必留下部分難以查考之電腦資料，而僅以冒名者改
    列被告進行審判，將致被冒名者遭受現實利益損害或無謂困
    擾，殊非國家保護無辜人民之道（最高法院97年度台非字第
    537 號判決參照）。
四、公訴人提出之證據：
  (一)酒精測定紀錄表。
  (二)刑法第185條之3案件測試觀察紀錄表及生理平衡檢測表。
五、經查：
  (一)本件係因警員攔查酒後駕車者，發現駕駛人呼氣酒精濃度值
    達0 ．86MG/L，帶返警所製作筆錄，記載駕駛人姓名為「甲
    ○○」，男性，民國54年6 月17日出生，出生地在花蓮縣，
    職業係工，身分證統一編號乃「Ｚ000000000」，戶籍及現住
    地址均為花蓮縣新城鄉順安村10鄰草林120 號，駕駛人並在
    警詢筆錄上簽署「甲○○」署押及按指紋，旋經警釋放，作
    成「苗栗縣警察局頭份分局不予解送人犯報告書」，移送檢
    察官偵辦。檢察官遂依據上開地址傳喚甲○○，惟甲○○並
    未於指定期日到庭接受檢察官偵訊，檢察官即逕以「甲○○
    」為被告，依上揭人別基本資料製作聲請簡易判決處刑書，
    聲請簡易判決處刑（案號：96年度偵字第5124號），有相關
    之警詢筆錄、不解送人犯報告書、偵查卷等在卷可稽，則依
    上開說明意旨，本院所受請求確定刑罰權範圍之被告，自應
    認係上開聲請簡易判決處刑書所載之「甲○○」，殊屬明確
    。
  (二)又臺灣苗栗地方法院檢察署將上開96年度偵字第5124號卷內
    之警詢筆錄、酒精測試紀錄表、生理平衡檢測表、逮捕通知
    書及口卡片上之指紋函送內政部警政署刑事警察局鑑定，鑑
    定結果發現：送鑑96年度偵字第5124號卷內警訊調查筆錄、
    酒精測試紀錄表、生理平衡檢測表、逮捕通知書及口卡片上
    【甲○○】名下之指紋計15枚，經比對結果，皆與本局檔存
    【潘善喜】指紋卡之左拇指指紋相符等情，有相關之偵查卷
    、執行卷、鑑定書等在卷可稽，是本件酒後駕車之真正行為
    人應非被冒名之被告「甲○○」，至為灼然。
六、綜上所述，公訴人提出之證據不能證明被告有何上開公共危
    險犯行，此外，復查無其他積極確切之證據足資證明被告確
    有公訴人所指之上開犯行，揆諸前揭說明，自應為被告無罪
    之判決。
七、附記事項：
    本件被告甲○○既已死亡，且檢察官並已提出書狀陳述意見
    （見本院卷第13頁），則依刑事訴訟法第437 條第1 項前段
    、第2 項之規定，本院爰不行言詞辯論，即行判決，附此敘
    明。
八、應適用之法律：
    據上論斷，應依刑事訴訟法第437 條第1 項前段、第2 項、
    第451 條之1 第4 項第3 款、第452 條、第301 條第1 項，
    判決如主文。
中    華    民    國    98    年    2     月    12    日
                  刑事第二庭    審判長法  官  楊  清  益
                                      法  官  林  靜  雯
                                      法  官  林  大  為
以上正本證明與原本無異。
不得上訴。
                                      書記官  蘇  文  熙
中    華    民    國    98    年    2     月    13    日


司法院資訊處製作；財團法人民間司法改革基金會備份。
